臺灣臺中地方法院刑事判決　　　　　　　96年度易字第3059號
公　訴　人　臺灣臺中地方法院檢察署檢察官
被　　　告　甲○○
上列被告因詐欺取財案件，經檢察官提起公訴（96年度偵緝字第
1348號），本院判決如下：
    主  文
甲○○幫助意圖為自己不法之所有，以詐術使人將本人之物交付
，處有期徒刑貳月，如易科罰金，以銀元參佰元即新台幣玖佰元
折算壹日。減為有期徒刑壹月，如易科罰金，以銀元參佰元即新
台幣玖佰元折算壹日。
    犯罪事實
一、甲○○可以預見其向金融機構申請帳戶電話語音轉帳密碼後
    ，隨意將該語音密碼告知不詳年籍者，該不詳年籍即可任意
    利用甲○○之語音密碼為轉帳交易，與將個人帳戶之金融卡
    、提款密碼交付他人使用無異；且不詳年籍者無故要求其提
    供電話語音轉帳密碼，目的在於以其帳戶為「人頭帳戶」作
    為取得犯罪贓款及掩飾犯行不易遭人追查之用，甲○○仍因
    亟欲取回之前為「援交」而交付不詳年籍者之金錢，竟基於
    縱若該不詳年籍者因得知其帳戶之電話語音密碼而得以利用
    其帳戶詐騙他人，仍不違背其本意之幫助詐欺取財之不確定
    故意，於民國94年5月25日（開戶日期）至同年6月1日前之
    某時，在不詳地點，將其向台新國際商業銀行台中分行（下
    稱台新銀行）所申辦為帳號0000000000 0000號帳戶之電話
    語音密碼，告知姓名年籍不詳之詐欺集團人員。嗣該詐欺集
    團人員得知甲○○上開帳戶之電話語音密碼後，即基於意圖
    為自己不法所有之詐欺犯意，於94年6月2日凌晨，在網際網
    路上之聊天室，刊登「援交」訊息，經瀏覽該網路援交訊息
    之乙○○撥打聊天室所留之電話號碼聯繫後，該詐欺集團成
    員於同日17時許，以電話聯絡乙○○，佯稱為慎重起見，必
    須至自動提款機依其指示操作，致乙○○陷於錯誤，於同年
    6月3日凌晨4時6分許，在台中市○區○○路16 8巷5號附近
    之郵局自動櫃員機，以跨行轉帳匯款之方式，匯款新臺幣（
    下同）2614元至甲○○上開帳戶。上開詐欺集團成員旋即於
    同日4時45分，利用甲○○告知之電話語音密碼，將乙○○
    遭詐騙而匯入之上開款項，以電話語音轉帳之方式，轉入第
    一商業銀行（銀行代碼為007）帳號0000000000000000號帳
    戶內。嗣經乙○○發覺受騙，報警處理，始循線查獲查獲。
二、案經台中市警察局第三分局報請台灣台中地方法院檢察署檢
    察官偵查起訴。
    理    由
一、證據能力部分：按被告以外之人（包括證人、鑑定人、告訴
    人、被害人及共同被告等）於審判外之陳述雖不符刑事訴訟
    法第159條之1至之4等4條之規定，而經當事人於審判程序同
    意作為證據，法院審酌該言詞陳述或書面陳述作成時之情況
    ，認為適當者，亦得為證據；又當事人、代理人或辯護人於
    法院調查證據時，知有刑事訴訟法第159條第1項不得為證據
    之情形，而未於言詞辯論終結前聲明異議者，視為有前項之
    同意，同法第159條之5定有明文。本件被害人乙○○於警詢
    時之證述、台新銀行客戶基本資料查詢表（警卷第12頁）、
    台新銀行戶名「甲○○」自94年5月25日開戶日起至同年8月
    29日間之交易往來明細（警卷第13-16頁）、台新銀行95年
    11月3日台新作集字第95151029號函所附被告開戶資料（96
    年度偵字第16424號卷第23-24頁）、台新銀行96年9月6日台
    新作文字第9609189號函暨所附現金卡申請書、現金卡往來
    明細（本院卷第21-39頁）等，均係被告以外之人審判外之
    陳述及書面陳述，經本院審理時予以提示並告以要旨，且經
    檢察官及被告表示意見，當事人均已知悉上述傳聞性質，而
    均未於言詞辯論終結前對該證人審判外之陳述及書面陳述之
    證據能力表示異議，依上開規定，已擬制同意上開證據均有
    證據能力；本院復審酌上開證據作成時，並無不當取得或瑕
    疵之情形，認以之作為本案之證據亦屬適當，是上開證據依
    刑事訴訟法第159條之5規定，均有證據能力。
二、訊據被告甲○○固坦承其因亟欲取回之前為「援交」而交付
    之金錢，因而向銀行申請電話語音轉帳密碼，並將該語音轉
    帳密碼告知詐騙集團成員，惟矢口否認有何幫助詐欺犯行，
    辯稱：也是因為「援交」遭詐騙，騙我的人在電話中要求我
    去辦語音轉帳密碼，再要我把密碼告訴他，他說要有該組密
    碼才能將我匯給他的錢匯還給我，除了開戶存1100元後立即
    領出1000元外，該帳戶的所有交易明細都不是我作的，並無
    幫助他人詐欺之意思云云。惟查：
  (一)上開被害人張漢威遭詐欺集團成員詐欺而操作提款機導致匯
    款2614元至被告之台新銀行上開帳戶內等情，業據被害人張
    漢威於警訊時指述甚明，復有被害人提出之自動櫃員機交易
    明細表1紙、被告上開帳戶自94年5月25日開戶日起至同年8
    月29日間之交易往來明細（警卷第4頁、第13-16頁）等在卷
    可稽，堪信被害人指述之被害情節均為真實。
  (二)被告固以前詞置辯，然其已為成年人，應有相當之社會經驗
    ，且依其所辯，若確曾因援交事件將其自現金卡帳戶內提領
    之款項匯入他人帳號，更應知悉欲匯入金錢至他人金融帳戶
    ，只需知悉該帳戶之帳號即可，並不需知悉所謂「電話語音
    轉帳密碼」，被告若果欲取回其匯入不詳帳號之金錢，只需
    告知該不詳他人其自身之金融帳戶密碼，並無另行申辦電話
    語音轉帳密碼之必要，更不需將電話語音轉帳密碼告知不詳
    年籍之他人。而所謂「電話語音轉帳密碼」顧名思義，即是
    有該組轉帳密碼即可利用電話方式作帳戶之轉帳交易，而不
    需透過自動櫃員機為之，被告將其本應由個人保密使用之電
    話語音轉帳密碼，告知不詳年籍之他人，顯有使該不詳年籍
    他人任意使用其帳戶之意思。
  (三)按刑法上之故意，分直接故意（確定故意）與間接故意（不
    確定故意），「行為人對於構成犯罪之事實，明知並有意使
    其發生者」為直接故意；又「行為人對於構成犯罪之事實，
    預見其發生而其發生並不違背其本意者」為間接故意。而金
    融機關帳戶之開立並無任何資格條件之限制，如非洗錢、犯
    罪等不法目的或為掩飾自己真實身分，依常情並無捨棄自己
    申設帳戶而迂迴要求他人提供帳戶使用之理，且近來詐騙集
    團橫行，其等所為之犯罪多數均係利用人頭帳戶作為取得贓
    款之方式，業經媒體廣為披載，則依被告係成年且智力成熟
    之人等情以觀，對上開情事自均知之甚詳，而對於提供其個
    人原應保密使用之電話語音轉帳密碼予不詳年籍者，可能被
    用來作為恐嚇取財等非法用途上，應有所預見，更遑論依被
    告所辯，該不詳年籍者以利用「援交」方式，誘使被告匯款
    至不詳帳戶內，被告對該不詳年籍者，有可能係從事犯罪之
    人更應有所預見。另參諸被告始終辯稱「只是希望將錢拿回
    來而與對方周旋，在周旋過程中，對方要求我去辦電話語音
    轉帳密碼，再將密碼告訴他」等語，堪認被告係出於為求能
    取回自己已匯出之款項，縱若該不詳年籍者因得知其帳戶之
    電話語音密碼而得以利用其帳戶詐騙他人，仍不違背其本意
    之不確定故意，而提供其個人電話語音轉帳密碼。
  (四)觀之上開帳戶自94年5月25日開戶日起至同年8月29日間之交
    易往來明細（警卷第13-16頁），被告自承除開戶存1100元
    後立即領出1000元外，該帳戶的所有交易明細均與其無關，
    而該帳戶於94年6月1日16時21分3秒以「CD轉出、備註I」之
    方式轉出1元，迄被害人乙○○於94年6月3日凌晨4時6分許
    以「CD轉入、備註V」之方式匯入2614元之期間內，陸續有
    多筆交易，交易模式均是以「CD轉入、備註V」之方式匯款
    入該帳戶後，旋即以「CD轉出、備註I」之方式將款項轉走
    ，被害人乙○○所匯入之2614元亦以相同手法於同日凌晨4
    時45分以「CD轉出、備註I」方式轉至銀行代碼007（即第一
    商業銀行）帳號0000000000000000號之帳戶內。而所謂「CD
    轉入、CD轉出」係指以自動櫃員機為轉帳之交易，所謂「備
    註I」即是代表使用電話語音方式交易等情，有台新銀行96
    年9月6日台新作文字第9609189號函在卷可稽（本院卷第21
    頁）。是以，被告係在94年5月25日開戶後至94年6月1日第
    一筆電話語音轉帳交易前之某時，將其向台新銀行申請之電
    話語音轉帳密碼告知不詳年籍者，而該不詳年籍者以為「援
    交」手段詐騙被害人乙○○匯款至被告上開帳戶後，旋即利
    用被告告知之電話語音轉帳密碼，將贓款匯走等情，已堪認
    定（至起訴書記載詐騙集團成員係以提款之方式將被害人匯
    入款項提領一空，顯有誤會，此亦正是何以該帳戶之金融卡
    、存摺仍在被告持有中，詐騙集團成員仍得利用該帳戶為人
    頭帳戶之理，復予敘明）。
  (五)綜上所述，本件被告幫助詐欺之犯行已堪認定，應依法論科
    。
三、核被告甲○○所為，係犯刑法第30條第1項、第339條第1項
    之幫助詐欺取財罪。被告幫助上開不詳年籍之詐欺集團成員
    犯詐欺取財罪，係屬從犯，應依現行刑法第30條第2項幫助
    犯之規定，按正犯之刑減輕之（被告行為後，刑法業於94年
    2月2日經修正公布，並於95年7月1日施行，新修正刑法第30
    條係將條文文字修正為「幫助他人實行犯罪行為者，為幫助
    犯」。顯見修正前、後刑法第30條關於幫助犯之規定，僅作
    文字修正，並無有利、不利之情形，自無新舊法比較適用之
    問題，應依一般法律適用原則，逕適用裁判時法，最高法院
    95年度台上字第6016號判決意旨參照）。爰審酌被告犯罪之
    動機係為取回其匯予不詳年籍者之款項，犯罪手段亦尚屬平
    和，其本身也未實際參與詐欺取財行為，但其提供帳戶語音
    轉帳密碼供他人逃避犯罪之查緝，卻適足以使犯罪集團肆無
    忌憚從事詐欺犯行，不僅助長犯罪歪風及增加追緝犯罪之困
    難，更造成被害人求償無門之窘境，且其犯罪後否認犯行之
    犯罪後態度等一切情形，量處如主文所示之刑，並諭知易科
    罰金之折算標準（被告行為後，刑法第41條第1項關於易科
    罰金之折算標準亦經修正公布。修正前刑法第41條第1項前
    段係規定：「犯最重本刑為5年以下有期徒刑以下之刑之罪
    ，而受6個月以下有期徒刑或拘役之宣告，因身體、教育、
    職業、家庭之關係或其他正當事由，執行顯有困難者，得以
    1元以上3元以下折算一日，易科罰金。」，被告行為時之易
    科罰金折算標準，修正前罰金罰鍰提高標準條例第2條前段
    （現已刪除）規定，就其原定數額提高為100倍折算1日，則
    本件被告行為時之易科罰金折算標準，應以銀元300元折算1
    日，經折算為新台幣後，應以新台幣900元折算為1日。惟修
    正後刑法第41條第1項前段則規定：「犯最重本刑為5年以下
    有期徒刑以下之刑之罪，而受6個月以下有期徒刑或拘役之
    宣告者，得以新台幣1,000元、2,000元或3,000元折算1日，
    易科罰金。」比較修正前後之易科罰金折算標準，修正前之
    規定，較有利於被告，則應依刑法第2條第1項前段，適用修
    正前刑法第41條第1項前段規定，以銀元300元即新台幣900
    元定其折算標準）。末查，本件被告犯罪時間係在中華民國
    96年罪犯減刑條例所定減刑基準點（96年4月24日）之前，
    合於該條例所定減刑規定之適用，應依該條例第2條第1項第
    3款之規定，減其刑為有期徒刑1月，並諭知易科罰金之折算
    標準。
據上論斷，應依刑事訴訟法第299條第1項前段，刑法第2條第1項
、第30條第1項、第2項、刑法第339條第1項、修正前刑法第41條
第1項前段，刑法施行法第1條之1，修正前罰金罰鍰提高標準條
例第2條，中華民國96年罪犯減刑條例第2條第1項第3款、第7條
、第9條，判決如主文。
本案經檢察官丙○○到庭執行職務。
中　　華　　民　　國　　96　　年　　10　　月　　31　　日
                     台灣台中地方法院刑事第二庭
                         審判長法  官  曾佩琦
                               法  官  許金樹
                               法  官  陳姵君
上正本證明與原本無異。
如不服本判決，應於收受送達後10日內向本院提出上訴書狀（應
敘述具體理由並附繕本）。
上訴書狀如未敘述理由，應於上訴期間屆滿後20日內補提理由書
於本院。
                               書記官  莊金屏
中　　華　　民　　國　　96　　年　　10　　月　　31　　日
附錄論罪科刑法條
中華民國刑法第339條第1項
意圖為自己或第三人不法之所有，以詐術使人將本人或第三人之
物交付者，處5年以下有期徒刑、拘役或科或併科1千元以下罰金
。
